【裁判字號】    90,訴,106
【裁判日期】    901108
【裁判案由】    偽造文書等
【裁判全文】
臺灣彰化地方法院刑事判決                            九十年度訴字第一六號
    公  訴  人  臺灣彰化地方法院檢察署檢察官
    被      告  丁○○
                丙○○
    選任辯護人  柯開運律師
右列被告等因偽造文書等案件，經檢察官提起公訴（八十九年度偵字第八二七號），
本院判決如左：
    主  文
丁○○、丙○○共同連續行使偽造私文書，足以生損害於他人，各處有期徒刑柒月。
如附表所示文書上偽造之「甲○○」「鄭有慶」署押均沒收。
    事  實
一、丁○○與丙○○二人係夫妻，於彰化縣鹿港鎮○○路○段四二五號經營開設張代
    書事務所，負責代理他人辦理設定抵押權、借款等工作，其等明知坐落彰化縣鹿
    港鎮○○段一六一九地號土地及地上建物，係鄭有慶、甲○○夫婦於民國七十二
    年五月間起至八十五年三月間止為經營生意周轉之用而委託丁○○、丙○○持之
    設定抵押後向彰化縣鹿港信用合作社、李茂雄、李重增等人借款之用（惟於八十
    五年六月初即全部清償完畢並塗銷抵押權），詎丁○○與丙○○共同意圖為自已
    不法之利益，且基於概括之犯意，趁渠等代為辦理設定抵押權或塗銷抵押權後甲○○所有該筆土地所有權狀及印鑑章（含鄭有慶之印鑑章）未取回之機會，丙○○於八十五年二月二十七日令代書事務所不知情之某不詳姓名職員在印鑑證明申
    請書、委任書上偽簽甲○○之姓名後，再令不知情之乙○○（另為不起訴處分）
    在受委任人欄上簽名後持之向鹿港鎮戶政事務所申請甲○○之印鑑證明，丁○○
    、丙○○夫婦明知鄭有慶、甲○○並無再以上開土地設定抵押權向他人借款之意
    思，竟先於八十五年三月七日在前開張代書事務所內，令其不知情之員工，於土
    地登記申請書、抵押權設定契約書，偽造權利人林許春、林怡真，鄭有慶係債務
    人；甲○○係義務人兼債務人，擔保權利總金額新台幣貳佰伍拾萬元整；以前開
    不動產為標的等內容，並由丙○○盜用鄭有慶、甲○○之印章於其上，再由丁○○於翌日即同年三月八日連同土地所有權狀、甲○○之印鑑證明書等持之行使向
    鹿港地政事務所辦理登記，使承辨公務員將該內容登記於所掌之土地登記簿上，
    後因遲未取得款項，渠等即於同年四一月，辨理塗銷；續於同年六月一日，在該
    張代書事務所內，由其不知情之員工，於土地登記申請書、抵押權設定契約書，
    偽造權利人郭素真，鄭有慶係債務人；甲○○係義務人兼債務人，擔保權利總金
    額新台幣佰伍拾萬元整；以前開不動產為標的等內容，並由丙○○盜用鄭有慶
    、甲○○之印章於其上，再由丁○○於同年六月十八日連同土地所有權狀、甲○○之印鑑證明書等持之行使向鹿港地政事務所辦理登記，設定本金三百五十萬元
    之最高限額抵押權予案外人郭素貞，使承辦公務員將之登載於職務上所掌之土地
    登記簿上，向郭素偵借款三百萬元，而違背其應為鄭有慶、甲○○妥適保管運用
    土地所有權狀、印鑑證明之任務，致生損害於鄭有慶、甲○○及甲○○名下財產
    。
二、案經被害人甲○○訴請臺灣彰化地方法院檢察署檢察官偵查起訴。
    理  由
一、訊據被告丁○○、丙○○坦承於前揭時間向戶政機關申請告訴人甲○○之印鑑證
    明後，持告訴人鄭有慶、甲○○夫婦印章及土地所有權狀等資料先設定抵押權於
    林許春、林怡真，後塗銷，再設定抵押權予郭素貞，並借款三百萬元之事實，惟
    否認有何背信、偽造文書之犯行，被告丁○○辯稱：伊業已許久未管代書事務所
    之事，借款之事均係其妻丙○○在處理，雖抵押權設定之事係由其辦理，然伊並
    未拿到借款云云。被告丙○○則辯稱：伊為前開行為，係有獲鄭有慶同意，是應
    無背信及偽造文書可言云云。但查：右揭犯罪事實，業據告訴人甲○○於偵查中
    指訴綦詳，並有土地登記簿謄本、建物登記簿謄本、印鑑證明、印鑑證明申請書
    、委任書、土地登記申請書、抵押權設定契約書各一份附卷可稽，且前開印鑑證
    明申請書、委任書係被告丙○○令代書事務所不知情之職員偽填告訴人姓名後，
    再由證人乙○○以受委任人之身分持之向戶政事務所申請告訴人之印鑑證明，於
    取得印鑑證明後再由被告丁○○持相關文件向鹿港地政事務所辦理抵押權設定等
    情，業據被告二人於偵查中供述綦詳，核與證人乙○○證述之情節相符。另除被
    害人鄭有慶於本院審理中亦否認伊曾同意被告夫婦使用其所有前開不動產之所有
    權前去借款情外，被告丙○○、丁○○於八十八年間為告訴人發現前揭犯罪情事
    後，為取得告訴人之原諒而立下切結書證明前以告訴人名下不動產向郭素貞借款
    之事，係被告二人「盜借」屬實，願於八十八年八月三十日前清償該筆借款，有
    切結書一紙可按，若被告二人前確得告訴人同意而持該筆房地向郭素貞借款，何
    以願立下此切結書予告訴人收執？參諸被告二人所提與告訴人及其夫鄭有慶間往
    來之資料可知雙方前確有大量金錢及業務往來，被告二人確可能利用告訴人留存
    之印鑑等資料而為前揭偽造文書、背信之犯行，是被告二人上開所辯顯係卸責之
    詞，不足採信。本件罪證明確，被告二人之犯行，堪予認定。
二、核被告丁○○、丙○○二人所為，均係犯刑法第三百四十二條第一項之背信罪、
    刑法第二百十六條、第二百十條之偽造文書罪及第二百十四條之使公務員登載不
    實事項於公文書罪。其以打字方式偽造署押、偽造私文書之低度行為應為行使偽
    造私文書之高度行為所吸收，均不另論罪，應依行使偽造私文書罪論處。被告所
    為二次背信犯行、二次行使偽造文書犯行及二次使公務員登載不實事項於公文書
    犯行，各時間緊接，構成要件相同，顯皆係基於概括犯意之，俱為連續犯，分別
    依法以一罪論，並加重其刑。渠等間對前開犯行，有犯意聯絡及行為分擔，俱為
    共同正犯。前開犯罪事實中，原起訴書所漏列部分，與已起訴部分，有裁判上一
    罪之關係，故本院得併予審理。被告二人所犯三罪間，有方法結果之牽連關係，
    應依刑法第牽連犯之規定，從一重之行使偽造私文書論處。爰審酌被告二人之犯
    罪動機、目的、手段、所生危害及犯罪後之態度等一切情狀，各量處如主文所示
    之刑，以示懲儆。如附表所示文書上偽造之「甲○○」「鄭有慶」署押，依刑法
    第二百十九條規定宣告沒收。
據上論斷，應依刑事訴訟法第二百九十九條第一項前段，刑法第二十八條、第五十六
條、第二百十六條、第二百十條、第二百十四條、第二百十九條、第三百四十二條第
一項，罰金罰鍰提高標準條例第一條前段，判決如主文。
本案經檢察官林映姿到庭執職務。
中      華      民      國      九十      年      十一    月     八     日
                                  臺灣彰化地方法院刑事第一庭
                                      法      官  洪  志  賢
右正本證明與原本無異。
如不服本判決，應於判決送達後十日內，向本院提出上訴狀（須附繕本）。
告訴人或被害人對於判決如有不服具備理由請求檢察官上訴者，其上訴期間之計算係
以檢察官收受判決正本之日期為準。
                                      法院書記官  洪  年  慶
中      華      民      國      九十      年      十一    月    十五    日
刑法第二百十條
偽造、變造私文書，足以生損害於公眾或他人者，處五年以下有期徒刑。
刑法第二百十四條
明知為不實之事項，而使公務員登載於職務上所掌之公文書，足以生損害於公眾或他
人者，處三年以下有期徒刑、拘役或五百元以下罰金。
刑法第二百十六條
行使第二百十條至第二百十五條之文書者，依偽造、變造文書或登載不實事項或使登
載不實事項之規定處斷。
刑法第二百十九條
偽造之印章、印文或署押，不問屬於犯人與否，沒收之。
刑法第三百四十二條
為他人處理事務，意圖為自己或第三人不法之利益或損害本人之利益，而為違背其任
務之行為，致生損害於本人之財產或其他利益者，處五年以下有期徒刑、拘役或科或
併科一千元以下罰金。
前項之未遂犯，罰之。
附表：
┌──┬────────────────────────────────┐
│編號│文      書       種        類                                   │
├──┼────────────────────────────────┤
│一  │印鑑證明申請                                                    │
├──┼────────────────────────────────┤
│二  │委任書                                                          │
├──┼────────────────────────────────┤
│三  │八十五年三月七日所寫之土地登記申請書；抵押權設定契約書。        │
├──┼────────────────────────────────┤
│四  │八十五年六月一日所寫之土地登記申請書；抵押權設定契約書。        │
└──┴────────────────────────────────┘


司法院資訊處製作；財團法人民間司法改革基金會備份。
